【裁判字號】    98,易,289
【裁判日期】    980825
【裁判案由】    業務侵占
【裁判全文】
臺灣臺中地方法院刑事判決               98年度易字第289號
公  訴  人  臺灣臺中地方法院檢察署檢察官
被      告  乙○○
選任辯護人  蕭慶鈴律師
上列被告因業務侵占案件，經檢察官提起公訴（97年度偵字第14
466號），本院判決如下：
    主    文
乙○○意圖為自己不法之所有，而侵占對於業務上所持有之物，
處有期徒刑壹年貳月。
    犯罪事實
一、乙○○係致源貨運股份有限公司之實際負責人（下稱致源公
    司，登記負責人為陳宗彬），且其本身亦兼任大貨車之司機
    。緣設址在臺中縣后里鄉○○路702號之豐興鋼鐵股份有限
    公司（下稱豐興公司），因提煉鋼鐵之需多年以來均自香港
    地區進口廢鐵至台中港24號碼頭卸貨，再委託貨運公司自港
    區載運至豐興公司廢鐵儲存區置放（下稱「碼頭搬運」），
    以供煉道鋼之需。豐興公司於民國（下同）97年1月間起自
    香港進口廢鐵於台中港卸貨後，上開碼頭搬運廢鐵工作即由
    建新國際股份有限公司（下稱建新公司）所承包，致源公司
    於97年1間起並加入建新公司為上開「碼頭搬運」之協力廠
    商，乙○○自97年1月間起至同年4月間止，駕駛致源公司所
    屬之8K－355號大貨車參與上開「碼頭搬運」工作，載運豐
    興公司自香港進口廢鐵，而係實際從事運輸業務之人。詎乙
    ○○竟意圖為自己不法之所有，趁載運上開廢鐵之機會，基
    於侵占業務上持有豐興公司廢鐵之單一犯意，以摻入雜質之
    不詳方法加以調包之方式（用以矇混過磅），於上開期間利
    用「碼頭搬運」工作之運輸途中，接續多次將該等廢鐵調包
    累積後，予以侵占入己。並分別於97年4月18日、19日先後2
    次，駕駛上開8K－355號大貨車，各載運2萬4880公斤、1萬
    881 0公斤，至臺中縣神岡鄉○○路636號之鐵發資源回收廠
    有限公司（下稱鐵發回收廠），出售予不知情之劉俊龍（湮
    滅證據部分，由本院另案審結），各得款新臺幣（下同）41
    萬5496元、30萬8484元。嗣經豐興公司作業人員於97年4月
    22 日發現致源公司所屬車號GU－050號大貨車載運上開廢鐵
    進廠時，以廢土調包過磅，且察覺豐興公司於97年3月19日
    自香港進口之品名2H廢鐵1批總重1100噸有短少97.7噸之現
    象而報警處理，於同年月24及25日，為警會同興豐公司人員
    在鐵發資源回收廠，發現上開該公司由香港進口之廢鐵，始
    悉上情。
二、案經豐興公司訴由臺中縣警察局大甲分局報告臺灣臺中地方
    法院檢察署檢察官偵查起訴。
    理  由
壹、程序部分：
一、按被告以外之人於審判中死亡者，其於檢察事務官、司法警
    察官或司法警察調查中所為陳述，經證明具有可信之特別情
    況，且為證明犯罪事實存否所必要者，得為證據，刑事訴訟
    法第159條之3第1款定有明文。又被告以外之人於偵查中向
    檢察官所為之陳述，除顯有不可信之情況者外，得為證據，
    同法第159條之1第二項亦有明文。又按被告以外之人（包括
    證人、鑑定人、告訴人、被害人及共同被告等）於審判外之
    陳述雖不符刑事訴訟法第一百五十九條之一至之四等四條之
    規定，而經當事人於審判程序同意作為證據，法院審酌該言
    詞陳述或書面陳述作成時之情況，認為適當者，亦得為證據
    ；當事人、代理人或辯護人於法院調查證據時，知有刑事訴
    訟法第一百五十九條第一項不得為證據之情形，而未於言詞
    辯論終結前聲明異議者，視為有前項之同意，同法第159 條
    之5分別定有明文。立法意旨在於傳聞證據未經當事人之反
    對詰問予以核實，原則上先予排除。惟若當事人已放棄反對
    詰問權，於審判程序中表明同意該等傳聞證據可作為證據；
    或於言詞辯論終結前未聲明異議，基於尊重當事人對傳聞證
    據之處分權，及證據資料愈豐富，愈有助於真實發見之理念
    ，且強化言詞辯論主義，使訴訟程序得以順暢進行，上開傳
    聞證據亦均具有證據能力。
二、經查：（一）本件證人陳信雄前於97年4月28日警詢中證稱
    ：在鐵發資源回收廠所發現之廢鐵一批係自香港進口之廢鐵
    ，依據鐵發資源回收廠提供之進貨單，係綽號鴕鳥之乙○○
    分別於97年4月18日及19日，駕駛8K－355號大貨車載運廢鐵
    24880公斤、18810公斤，以每公斤20.3元販賣予鐵發資源回
    收廠等語（見警卷第10-12頁），惟其於本院審理時已死亡
    ，有童綜合醫院97年3月5日死亡證明書1紙附卷可稽，而上
    開陳述，係在證人陳信雄親自會同警方辦案人員親身至鐵發
    資源回收廠查看後，在警方詢問下所陳述之證詞，距離案發
    時間最近且係親眼目睹之情形下所為，客觀上有可信之特別
    情況，且為證明犯罪事實所必要，依上開說明，其於警詢之
    證述，自具有證據能力。是被告選任辯護人認證人陳信雄於
    警詢中之陳述無證據能力，即無可取（二）再證人陳信雄、
    紀適華、丙○○於檢察官偵查中之證詞，固屬被告以外之人
    於審判外之陳述，雖屬傳聞證據，然證人陳信雄、紀適華、
    丙○○於偵查中所為證言，並無顯有不可信之情況，亦經具
    結，依刑事訴訟法第159條之1第2項規定，得為證據，則被
    告選任辯護人認證人陳信雄、紀適華、丙○○於檢察官偵查
    中之證詞為傳聞證據，無證據能力云云，亦無可取。（三）
    此外，本件檢察官、被告及其選任辯護人並未就本案下列所
    引用之證據資料（除前述所述之證人外）之證據能力有所爭
    執，且迄於言詞辯論終結前，均未主張有刑事訴訟法第15 9
    條第1項不得為證據之情形，是應認已同意卷內證據均得作
    為證據，且經本院審酌後，認無不適當之情形，應認本案調
    查之卷內證據均有證據能力，合先敘明。
貳、實体部分：
一、訊據被告乙○○固不否認伊係致源公司之實際負責人，且係
    建新公司之協力廠商，並於97年4月18日、19日先後2次，駕
    駛上開8K－355號大貨車，各載運2萬4880公斤、1萬8810公
    斤廢鐵，至臺中縣神岡鄉○○路636號之鐵發回收廠，出售
    予劉俊龍之事實，惟矢口否認有業務侵占之犯行，辯稱：伊
    於97年4月18日及19日出售予鐵發回收廠之廢鐵，係致源公
    司所屬大貨車維修零件，汰換之零件及車輛廢鐵；縱認其出
    售之廢鐵係自香港進口之廢鐵，且伊亦曾載運他家公司之廢
    鐵，亦無法證明該廢鐵係告訴人公司所進口之廢鐵云云。惟
    查：
（一）上開犯罪事實，已據證人即豐興公司代理人陳信雄分別於
      警詢及檢察官偵查中證述甚詳，核與證人丙○○、證人即
      當場查獲之員警紀適華及證人即鐵發回收廠負責人劉俊龍
      分別於警詢及檢察官偵查中證述之情節大致相符，並有鐵
      發回收廠進貨單編號0000000000號及0000000000號進貨單
      2 紙（警卷第20頁）、監視器畫面翻拍照片11張（警卷第
      22 、23頁）、香港進口廢鐵特徵比對照片4張（警卷第24
      、25頁，即鐵發回收廠及豐興公司庫存照片各2張）、8K-
      355號大貨車原料檢收資料明細表1紙（偵卷第15頁）、97
      年8月6日檢察官履勘現場筆錄及照片16張（偵卷第13 至
      26頁）、鐵發回收廠98年4月18日至同月24日進貨單1批（
      見偵卷證物袋）、豐興公司98年7月21日豐（98）興字第
      0082 號函1件等件附卷可稽。
（二）證人即查獲現場員警紀適華於97年9月11日檢察官偵查中
      證稱：本件查獲之贓物，我們跟豐興公司的人一起從資源
      回收廠去清查，在神岡鄉鐵發回收廠發現從香港進口一級
      鐵之特徵，我們問回收廠老闆劉俊龍是誰載來的，他提供
      監視器、磅單及車牌號碼給我們，因而找出販賣的涉嫌人
      是乙○○，於97年4月18日、19日載來的，且由乙○○依
      劉俊龍之指示倒在一堆，並無其他人將廢鐵倒在同一堆，
      因為劉俊龍有提供監視器的畫面供我們觀看，我們查獲的
      那一堆劉俊龍有整理過，因廢鐵有分級且價錢不一樣，而
      且他也沒有提供第二個人的磅單給我們看，他也有過濾監
      視器也沒有發現有第二人將廢鐵倒在同一堆（指乙○○出
      售同一堆之廢鐵）等語。核與證人劉俊龍於同日檢察官查
      中證稱：「（除了乙○○外，有無其他人載香港廢鐵去你
      那裡賣？）沒有，是豐興驗收人員陳信雄來指認，我才知
      道是香港的廢鐵」、「（乙○○賣的量不少，你付他7、8
      0萬，你有無問他是從那裡來的？）沒有，也沒有懷疑來
      源」等語相符（見偵卷第34頁、38頁）。
（三）另證人丙○○亦於97年9月11日檢察官偵查中證稱：陳信
      雄和甲○○先去鐵發回收廠發現有香港的廢鐵，之後我在
      和警員一起去，當場警員有問劉俊龍廢鐵是何人出售的，
      劉俊龍就拿二張進貨單給我們看，上面就寫鴕鳥（即乙○
      ○）。且從監視器畫面可以看到鴕鳥駕駛8k－355號大貨
      車進來及有倒下去的畫面，老闆並說是乙○○賣給他的。
      而且在4月24日那天劉俊龍有確認那一堆廢鐵只有乙○○
      一個人倒的，沒有摻雜別人倒的，只有旁邊一堆有摻雜別
      人的等語（見偵卷第35、36頁）。另於本院98年8月11日
      審理中到庭詰證稱：「（對於豐興公司自香港進口廢鐵，
      在97年4月24日會同警方人員到鐵發回收場，你有無去？
      ）有。」、「（你們到鐵發回收場去的情形如何？）因為
      本公司在4月22日有發生載運香港廢鐵被車號GU－050號的
      司機調包，他轉運的廢鐵有摻雜黑土，過磅的時候有失重
      ，我們有發覺被調包，公司就請陳信雄及吳科長至各廢鐵
      場訪查。」、「（車號GU－050號的貨車是屬於何公司所
      有？）是致源貨運公司。）、「（你到鐵發回收廠看的情
      形如何？）在鐵發回收廠的廢鐵堆置區後方有二堆，外面
      比較大堆，都是香港進口的廢鐵，因為臺灣本島沒有那種
      廢鐵，裡面摻雜的包裝紙、電腦機殼都是有印香港製造的
      標示，陳科長及吳科長都表示是香港進口的廢鐵，我們發
      現後立刻報警會同警察去看。」、「（有無問劉俊龍廢鐵
      何來？）有，他就進去裡面拿出二張4月18、19日買進的
      磅單，他說廠商就是鴕鳥，鴕鳥就是被告乙○○的綽號。
      二堆都是18、19日摻雜在一起。」、「（你跟陳信雄、甲
      ○○可以確信是你們自香港進口的廢鐵？）我們是因為被
      調包才去找，而且當時被告有載運我們的廢鐵，當時被告
      是建新國際股份有限公司，致源是建新的協力廠商，GU
      －050號貨車是屬於致源公司的，而且被告乙○○是致源
      公司的實際負責人，所以我們可以確信是我們豐興的廢鐵
      。」、「（有無發現廢鐵裡面有汽車材料、廢料？）、「
      （第一次去看的時候沒有發現，第二次8月6日去看的時候
      發現第一次去看的部份被賣掉，並發現汽車材料的廢料（
      按第2次湮滅證據部分，劉俊龍已另案判決）」等語。
（四）另證人甲○○於98年6月30日在本院審理中到庭詰證稱：
      「（你在豐興公司擔任何職？）採購科長。陳信雄是收料
      科長。」、「（致源公司有無承包4月18、19日這次？）
      我們是發包給建新公司，致源公司是建新的協力廠」、「
      （在告訴狀內提到有廢鐵被調包的情形，情形如何？）97
      年4月22日我們發現致源的車輛有發生用廢鐵調包的情形
      ，是當場發現，我們到管區派出所備案。4月25日在鐵發
      回收場發現有香港進口的廢鐵，前後二堆。」、「（97
      年4月25日你與陳信雄會同警察發覺這件疑似你們公司被
      調包的廢鐵？）我們到鐵發回收場發現這堆疑似香港的包
      裝紙、電腦的組件等，後來我們確認這些不是國內的廢鐵
      ，都是香港的廢鐵。」、「（你們在場有沒有問劉俊龍他
      向鴕鳥所收購的廢鐵是放在哪一堆？）我們有問，我們有
      去香港廢鐵前後二堆去確認是香港的廢鐵，再確認是乙○
      ○賣給他的，也有磅單可以確認。」、「（你能否確認前
      後二堆的廢鐵是豐興公司進口的廢鐵？）剛好我們公司有
      被調包廢鐵，發現在後，其他公司沒有提出這種情形，而
      且中部地區其他的公司很少在買這種廢鐵，東鋼在苗栗，
      但是他們沒有買香港廢鐵，而且致源沒有承運其他公司的
      廢鐵，只有我們豐興的廢鐵。」、「（你們公司從何時開
      始進口香港廢鐵？）好幾年了。」、「（乙○○所屬致源
      公司從什麼時候起參與得標廠商的搬運廢鐵？）96年年初
      就開始參與協力廠商，以致源貨運公司的名義。」、「（
      有無發現致源的司機有調包鋼鐵？）96年沒有發生。」、
      「（97年除了4月22日發現有被調包，之前有無發生過？
      ）一車約23噸左右，如果調包幾百公斤看不出來。」、「
      （提示偵卷第56頁，請說明這件資料？（提示並告以要旨
      ）這是4月18、19日的運輸船隻，短少97噸。」、「（你
      們進口香港廢鐵主要的內容？）大部分都是2H的等級，大
      部分是家庭發生的古物鐵，不是工廠發生的廢鐵、也不是
      汽車修理廠汰換的零件。」、「（你們到鐵發資源回收場
      那天你們發現被告以鴕鳥名義販賣的二堆廢鐵中，你們有
      發現汽車車輛維修所汰換的零件？）沒有。」等語。
二、由以上證人陳信雄、紀適華、劉俊龍、丙○○、甲○○等人
    分別於警詢、檢察官偵查中及本院審理時之證詞，相互對照
    。另參以前開卷附警方於97年4月24日在鐵發回收廠所拍攝
    之廢鐵照片2張（即照片編號3、4）及在豐興公司庫存之香
    港廢鐵所拍攝之進口廢鐵照片2張（即照片編號5、6），其
    主要廢鐵之特徵均為家庭報廢五金、電腦主機外殼、淺綠色
    報廢瓦斯桶等物，其來源均來自香港地區，且其主要特徵均
    相符合，此有上開照片4張附卷足憑。足見證人陳信雄、丙
    ○○、甲○○等人分別於警詢或偵、審中指證警方於97年4
    月24日在鐵發回收廠由被告乙○○分別於同月18、19日出售
    予鐵發回收廠之廢鐵，並無汽車汰換零件，確屬豐興公司自
    香港進口之廢鐵，自非無稽，可以採信。是被告辯稱：伊於
    97年4月18日及19日出售予鐵發回收廠之廢鐵，係致源公司
    所屬大貨車維修零件，汰換之零件及車輛廢鐵；縱認其出售
    之廢鐵係自香港進口之廢鐵，且伊亦曾載運他家公司之廢鐵
    ，亦無法證明該廢鐵係告訴人公司所進口之廢鐵云云。惟查
    被告於本件案發後以至偵、審中，始終未能提出其曾載運何
    家公司自香港進口之廢鐵，以供查證，已難採信。足見被告
    所辯要屬卸責之詞，殊無足取。本件事證已臻明確，被告上
    開業務侵占犯行，堪以認定，自應依法論科。
三、查被告乙○○係致源公司之實際負責人，且其本身亦兼任大
    貨車之司機，係從事駕駛業務之人。其利用擔任建新公司之
    協力廠商承載豐興公司廢鐵之機會，竟意圖為自己不法之所
    有，以調包矇混過磅之方式，將業務上持有之廢鐵侵占入己
    ，核其所為，係犯刑法第336條第2項之業務侵占罪。被告先
    後多次業務侵占犯行乃基於同一載運豐興公司廢鐵機會而接
    續實施，且所犯基本構成要件亦屬相同，顯係基於單一之犯
    意，反覆實施同一業務侵占之犯意而為，而侵害告訴人公司
    之同一法益，且其多次犯行在時間上及空間上有其連貫性，
    客觀上難以分割，自應以接續犯論以包括一罪。爰審酌被告
    係貨運公司之實際負責人及其犯罪之動機、目的，與其利用
    告訴人公司之信任，先後多次侵占業務所承載之廢鐵，數量
    高達43噸，侵占金額達72萬餘元，偵、審中猶矢口否認犯行
    ，犯後毫無悔意等一切情狀，量處如主文所示之刑，以資懲
    儆。
據上論斷，應依刑事訴訟法第299條第1項前段，刑法第336條第2
項，刑法施行法第1條之1第一項、第2項前段，判決如主文。
本案經檢察官蔡曉崙到庭執行職務
中    華    民    國    98    年    8     月    25    日
               刑事第四庭  審判長法  官 許金樹
                                 法  官 洪俊誠
                                 法  官 陳如玲
以上正本證明與原本無異。
如不服本判決應於收受判決後10日內向本院提出上訴書狀，並應
敘述具體理由；其未敘述上訴理由者，應於上訴期間屆滿後20日
內向本院補提理由書（均須按他造當事人之人數附繕本）「切勿
逕送上級法院」。
                                 書記官 王崑煜
中    華    民    國    98    年    8     月    25    日
附錄論罪科刑法條：
中華民國刑法第336 條
對於公務上或因公益所持有之物，犯前條第1項之罪者，處1年以
上7年以下有期徒刑，得併科5千元以下罰金。
對於業務上所持有之物，犯前條第1 項之罪者，處6月以上5年以
下有期徒刑，得併科3千元以下罰金。
前二項之未遂犯罰之。


司法院資訊處製作；財團法人民間司法改革基金會備份。
